臺灣高等法院刑事裁定
110年度毒抗字第882號
抗  告  人
即  被  告  劉雅芳






上列抗告人因違反毒品危害防制條例案件，不服臺灣桃園地方法
院中華民國110年4月14日裁定（110年度毒聲字第740號），提起
抗告，本院裁定如下：
    主  文
抗告駁回。 
    理  由
一、原裁定意旨略以：抗告人即被告甲○○基於施用第一級毒品海
    洛因、第二級毒品甲基安非他命之犯意，於民國109年7月28
    日為警採尿起回溯26、96小時内某時，在臺灣地區不詳地點
    ，以不詳方式，施用第一級毒品海洛因及第二級毒品甲基安
    非他命1次之犯行，有台灣尖端先進生技醫藥股份有限公司1
    10 年8 月11日濫用藥物檢驗報告附卷可稽。是被告上揭施
    用第一、二級毒品之犯行，堪以認定。又被告前因施用毒品
    案件，經臺灣新北地方法院以92年度毒聲字第2566號裁定送
    觀察、勒戒，因認無繼續施用毒品傾向，於92年9月10日釋
    放出所，其後未再受任何觀察、勒戒或強制戒治之執行，是
    檢察官聲請裁定令被告入勒戒處所觀察、勒戒，於法並無不
    合，應予准許。爰依毒品危害防制條例第20條第3項、觀察
    勒戒處分執行條例第3條第1項，裁定被告應送勒戒處所觀察
    、勒戒。
二、抗告意旨略以：被告目前懷有身孕，有在工作，已在戒癮治
    療，於戒癮治療時沒有再施用毒品，且療程即將結束，不再
    與毒友連絡。且被告母親年邁並剛開完刀，家裡生計都在被
    告身上，爰請求給予機會，撤銷原裁定，改為戒癮治療云云
    。
三、按犯第10條之罪者，檢察官應聲請法院裁定，或少年法院（
    地方法院少年法庭）應先裁定，令被告或少年入勒戒處所觀
    察、勒戒，其期間不得逾2月。觀察、勒戒後，檢察官或少
    年法院（地方法院少年法庭）依據勒戒處所之陳報，認受觀
    察、勒戒人無繼續施用毒品傾向者，應即釋放，並為不起訴
    之處分或不付審理之裁定；認受觀察、勒戒人有繼續施用毒
    品傾向者，檢察官應聲請法院裁定或由少年法院（地方法院
    少年法庭）裁定令入戒治處所強制戒治，其期間為6個月以
    上，至無繼續強制戒治之必要為止。但最長不得逾1年。依
    前項規定為觀察、勒戒或強制戒治執行完畢釋放後，3年後
    再犯第10條之罪者，適用前2項之規定，毒品危害防制條例
    第20條第1項至第3項定有明文。該條所定「3年後再犯」，
    只要本次再犯距最近1次觀察、勒戒或強制戒治執行完畢釋
    放，已逾3年者即屬之，不因其間有無犯第10條之罪經起訴
    、判刑或執行而受影響（最高法院109年度台上大字第3826
    號刑事大法庭裁定意旨參照）。
四、經查：
㈠、被告雖僅於警詢供稱其最近一次是於109年7月26日晚間8、9
    時許，在新北市○○區○○路0巷00號之艾蔓汽車旅館内施用海
    洛因等情。惟其為警查獲時所採集之尿液檢體，經送台灣尖
    端先進生技醫藥股份有限公司以EIA酵素免疫分析法初驗檢
    驗後，再以氣相層析質譜儀確認結果，確呈嗎啡類、甲基安
    非他命類陽性反應，有台灣尖端先進生技醫藥股份有限公司
    110年8月11日濫用藥物檢驗報告（報告序號：中正二-15號
    ，尿液檢體編號：139269號）、臺北市政府警察局偵辦尿液
    檢體委驗單（檢體編號：139269號）、勘察採證同意書在卷
    可稽（見毒偵字第6003號卷第57頁、第59頁、第63頁）。又
    海洛因經注射入人體後，將迅速水解成6-monoacetylmorphi
    ne5轉變成嗎啡，再循嗎啡之代謝途徑排出體外，約80%於24
    小時内自尿中排出，一般而言，尿液中能否驗出嗎啡陽性反
    應與投與量、投與途逕、採尿時間、個人體質及檢驗方法之
    靈敏度有關，國外曾有文獻報導注射6毫克之海洛因鹽酸鹽
    ，其代謝物嗎啡之平均可檢出時限約為26小時（最低檢出量
    為300ng/ml)，有行政院衛生署藥物食品檢驗局81年9月8(81
    )藥檢壹字第8114885號函可按。再甲基安非他命經口服投與
    後約70%於24小時内自尿中排出，約90%於96小時内自尿中排
    出，惟由於目前國内尿液中甲基安非他命之檢驗僅為鑑定是
    否呈陽性反應，尚未定其含量，且甲基安非他命之成分檢出
    與其投與方式、投與量、個人體質、採尿時間與檢測儀器之
    精密度等諸多因素有關，因此僅憑尿液中呈安非他命陽性反
    應，並無法確實推算吸食時間距採集時間之長短，然最長可
    能不會超過4日，此業經行政院衛生署藥物食品檢驗局81年2
    月8日（81)藥檢壹字第001156號函示明確。而雖於文獻報告
    中確實有藥品或食物因交叉反應，可在尿液測試中產生偽陽
    性之安非他命反應，然利用精密的儀器分析，將可排除偽陽
    性之可能，得到正確的答案，而目前最常採用之確認方法氣
    相層析質譜儀，於法務部檢驗合格之良好操作條件檢測單位
    ，以氣相層析質譜儀做藥物及代謝物之定性及定量分析，幾
    乎不會有偽陽性反應產生，此亦經行政院國軍退除役官兵輔
    導委員會臺北榮民總醫院83年4月7日（83)北總内字第03059
    號函示甚明。故被告所採尿液經送驗結果既有嗎啡及甲基安
    非他命之陽性反應，而警方送驗之尿液係為被告親自排放，
    且被告對於採尿過程並無意見，業據被告於警詢時供承不諱
    （見毒偵字第6003號卷第5頁反面），又該檢驗結果先後經
    酵素免疫分析法及氣相層析質譜儀法進行確認，已足以排除
    偽陽性反應之可能，是堪認被告確於109年7月28日下午1時1
    0分許為警查獲採尿前26、96小時内（不含為警查獲時迄採
    尿之時間），有施用海洛因、甲基安非他命之犯行。復查，
    被告前因施用毒品案件，經臺灣新北地方法院以92年度毒聲
    字第2566號裁定送觀察、勒戒，因認無繼續施用毒品傾向，
    於92年9月10日釋放出所，並由臺灣新北地方檢察署檢察官
    於92年9月12日以92年度毒偵字第2697號為不起訴處分確定
    ，其後未再受任何觀察、勒戒或強制戒治之執行，有本院被
    告前案紀錄表在卷可憑。是本案被告施用毒品之時間，距其
    最近一次觀察、勒戒及強制戒治執行完畢釋放後已逾3年，
    原審詳查後依檢察官聲請裁定被告應送勒戒處所觀察、勒戒
    ，經核並無違法或不當。
㈡、抗告意旨雖以被告家中有年邁母親剛開完刀，家裡生計都在
    被告身上，且被告已在戒癮治療，於戒癮治療時沒有再施用
    毒品，且療程即將結束，請求繼續戒癮治療云云。惟毒品危
    害防制條例所規定之觀察、勒戒處分，其立法意旨在幫助施
    用毒品者戒除毒癮，針對行為人將來之危險所為預防、矯治
    措施之保安處分，以達教化與治療之目的，可謂刑罰之補充
    制度，從而毒品危害防制條例本身所規定之觀察、勒戒及強
    制戒治等保安處分，雖兼具自由刑之性質，卻有刑罰不可替
    代之教化治療作用，且觀察、勒戒既屬用以矯治、預防行為
    人反社會性格，而具社會保安功能之保安處分，當無因行為
    人之個人因素而免予執行之理。是被告既有前述施用第一、
    二級毒品之行為，復經檢察官考量被告個案情節，以及斟酌
    相關刑事政策及可運用之行政資源後，認被告尚有他案在審
    理中，未能排除其日後因他案遭判刑及須入監執行之可能，
    無法辦理後續個案轉介及戒癮治療評估等事宜，認以向法院
    聲請觀察、勒戒始能達成戒癮治療之目的，而不為附命完成
    戒癮治療之緩起訴處分，因此向原審法院聲請裁定將被告送
    勒戒處所。經核檢察官之裁量，並無違反比例原則或明顯裁
    量怠惰、恣意濫用裁量之情形，法院尚無自由斟酌以其他方
    式替代之權，故抗告意旨請求改為戒癮治療之裁定云云，自
    非可採。至被告所執其已懷孕等情，要與法院是否裁定令入
    勒戒處所觀察、勒戒之判斷無涉，不能執為免除觀察、勒戒
    處分之理由，附此敘明。
五、綜上，原裁定以被告確有開施用第一、二級毒品之犯行，而
    依檢察官聲請，裁定令被告入勒戒處所觀察、勒戒，核其認
    事用法，並無違誤，被告執前詞提起本件抗告，為無理由，
    應予駁回。
據上論斷，應依刑事訴訟法第412條，裁定如主文。
中　　華　　民　　國　　110 　年　　5 　　月　　24　　日
     　　　　　　 刑事第十六庭  審判長法　官  葉騰瑞
                                      法　官  古瑞君
                                      法　官  廖紋妤
以上正本證明與原本無異。
不得再抗告。
                                      書記官  江珮菱
中　　華　　民　　國　　110 　年　　5 　　月　　25　　日